【裁判字號】    99,交上易,1444
【裁判日期】    991208
【裁判案由】    業務過失傷害
【裁判全文】
臺灣高等法院臺中分院刑事判決      99年度交上易字第1444號
上  訴  人
即  被  告  邱盛賢
選任辯護人  黃政雄  律師
上列上訴人因業務過失傷害案件，不服臺灣臺中地方法院99年度
交易字第574號中華民國99年9月30日第一審判決（起訴案號：臺
灣臺中地方法院檢察署99年度調偵字第267號），提起上訴，本
院判決如下：
    主  文
上訴駁回。
邱盛賢緩刑參年；併應依附件二和解筆錄所示內容，履行約定。
    事  實及理  由
一、本案經本院審理結果，認第一審判決認事用法及量刑均無不
    當，應予維持，並引第一審判決書記載之事實、證據及理由
    。（如附件一）
二、被告上訴意旨略以：被告就本件犯罪事實認罪在案，並已與
    告訴人等達成訴訟上和解，請求為緩刑宣告等語。
三、被告就本件車禍發生確有過失，原審判決論述甚詳，並據被
    告認罪在案。原審因而適用刑事訴訟法第299條第1項前段，
    刑法第284條第2項前段、第41條第1項前段等規定，並審酌
    被告係從事駕駛業務之人，因駕駛拖吊車輛未盡注意所拖吊
    車狀況造成告訴人受有前揭傷害，被告犯罪後否認犯行暨犯
    後態度等一切情狀，量處有期徒刑6月，併諭知易科罰金之
    折算標準，其認事用法核無違誤，量刑亦屬允當，上訴意旨
    指摘原判決不當為無理由，應予駁回。復查，被告無未曾因
    故意犯罪而受有期徒刑以上刑之宣告，有臺灣高等法院被告
    前案紀錄表附卷可查，被告既已於本院審理期間與告訴人等
    達成和解，其內容詳如附件和解筆錄所示，經此教訓，當知
    警惕，應無再犯之虞，爰併宣告緩刑三年。本院斟酌全案情
    節，命被告依附件和解筆錄所示內容，履行和解約定，被告
    如有違反且情節重大者，依刑法第75條之1第1項第4款之規
    定，撤銷緩刑宣告，執行宣告刑。
四、據上論斷，應依刑事訴訟法第373條、第368條，刑法第74條
    第1項第1款、第2項第3款、第3項，判決如主文。
本案經檢察官王雪惠到庭執行職務。
中    華    民    國    99    年    12    月    8     日
            刑事第四庭    審判長法  官  洪  耀  宗
                                法  官  林  清  鈞
                                法  官  劉  登  俊
以上正本證明與原本無異。
不得上訴。
                                書記官  張  惠  彥
中    華    民    國    99    年    12    月    8     日
附件一：
臺灣臺中地方法院刑事判決             99年度交易字第574號
公  訴  人  臺灣臺中地方法院檢察署檢察官
被      告  邱盛賢  男  30歲（民國○○年○○月○○日生）
                    身分證統一編號：Ｚ000000000號
                    住苗栗縣公館鄉大坑村大坑134號
上列被告因業務過失傷害案件，經檢察官提起公訴（99年度調偵
字第267號），本院判決如下：
    主    文
邱盛賢從事業務之人，因業務上之過失傷害人，處有期徒刑陸月
，如易科罰金，以新臺幣壹仟元折算壹日。
    犯罪事實
一、邱盛賢係靠行在灥鑫有限公司之道路拖吊司機，乃從事道路
     車輛拖吊業務之人。其於民國97年12月16日晚間19時30分許
     ，駕駛車牌號碼BS-738號大貨車，拖吊車牌號碼758-TQ號之
     故障車，沿國道一號高速公路由北往南方向行駛，本應注意
     行車前須詳細妥為檢查車輛之方向盤、煞車、輪胎、燈光、
     雨刮、喇叭、照後鏡及依規定應裝設之行車紀錄器、載重計
     與轉彎、倒車警報裝置等，為確實有效，以防止汽車行駛高
     速公路途中，有車輪、輪胎膠皮或車輛機件脫落之情形發生
     ，且當時並無不能注意之情形，竟於當日晚間7時30分許，
     在國道一號高速公路由北往南方向行駛之142公里處，拖吊
     前開離合器故障車輛時，疏未注意該被拖吊車輛之車輪是
     否穩固，即貿然上高速公路行駛，致行經187公里700公尺
     處時，該被拖吊車輛之右後輪脫落，而在國道一號高速公
     路上滾動，並遭撞擊飛至南往北方向之對向車道，適撞擊
     鐘東山駕駛車牌號碼ET-7672號，載有呂秀英、鐘雪恩、鍾
     月卿、鐘啟昇之自小客車左側擋風玻璃，致該車失控，由
     內線車道滑向中線車道，並致後方張正松駕駛車牌號碼
     6425-TY號之自小客車，行駛於中線車道，見狀不及閃避，
     而撞擊鐘東山駕駛之上開車輛，而再度失控，直至外側車
     道始停止，另張正松駕駛車輛則停於中線車道。後又使鄭
     錦鴻（未受傷）駕駛車牌號碼3J-232大貨車，煞車閃避不
     及，而撞擊鐘東山、張正松已停止之車輛。並因上開接連
     車輛撞擊，分別致鐘東山受有頭部、背部被撞擊的疼痛；
     鍾月卿受傷（未據告訴）；鐘啟昇受傷（未據告訴）；呂
     秀英受有右膝挫傷、背挫傷、腦震盪；鐘雪恩受有腦震盪
     、頸部扭傷急拉傷；張正松則受有臉部多處擦傷之傷害。
二、案經呂秀英、鐘雪恩、張正松訴由內政部警政署國道公路警
    察局報請臺灣臺中地方法院檢察署檢察官偵查起訴。
    理    由
一、訊據被告邱盛賢矢口否認有何過失犯行，辯稱：「我並沒有
    過失，告訴人說輪胎打到她，是她自己說的」、「認為偵查
    有瑕疵，輪胎沒有掉落在北上車道，且輪胎掉落的位置是在
    南下車道」、「沒有證據證明輪胎是從我車上掉落的，認為
    鑑定有問題，輪胎不可能跑道對向車道」云云。被告於偵查
    時之選任辯護人劉正穆、徐宏澤律師則於偵查時具狀辯稱：
    台灣省台中縣區車輛行車事故鑑定委員會所發台中縣區9805
    15案件定意見書其結論認為被告之駕駛行為係唯一的肇事原
    因，然該意見書對於原由廖威達駕駛嗣遭拖吊之758-TQ大貨
    車有無未盡保養完妥，致該車於拖吊時車輪胎脫落之疏失ㄧ
    節竟棄而未查等語。然查：
(一)、被告邱盛賢於檢察官訊問時已承認伊於事故發生時駕駛
    BS-738 號拖吊車所拖吊車號758-TQ車之右後輪有脫落之情
    形。（見台灣台中地方法院檢察署檢察官98年度偵字19402
    號卷，98年9月9日檢察官訊問筆錄：問：所掉落的輪胎是否
    為你所拖吊的貨車上的輪胎？被告答：是。問：該台大貨車
    所掉落的輪胎為何？被告答：右側後方的2個輪胎）。
(二)、告訴人鍾東山於97.12.16國道公路警察局道路交通事故調查
    筆錄供述：「我正常行駛中，突然ㄧ個輪胎從我車左前方，
    也就是對向南下車道飛過來擊中我車前擋風玻璃，致擋風玻
    璃破裂，我有打右方向燈準備切至外側路肩，切至中線車道
    時就被64 25-TY追撞，致失控滑行至外側路肩，約過10秒又
    被ㄧ部3J-23 2號車追撞我車車尾肇事，我車車尾共被追撞2
    次，我不知道64 25-TY號車是也被其他車碰撞，不清楚輪胎
    掉落何處」、於98 年9月9日檢察官偵訊筆錄中亦供稱：「
    97年12月16日晚上7點30分，當時由我駕駛ET-7672號自小客
    車開在北上的內側車道，搭載呂秀英、鍾雪恩，還有鍾月卿
    、鍾啟昇，對向車道有一個輪胎突然飛過來撞到擋風玻璃的
    左側，我被嚇到之後，車子失控打滑到中間車道，我便被後
    方的車輛追撞後...」；證人呂秀英證稱：「我有看到輪胎
    飛過來，後來我被撞昏之後，過程我就不知道了」；證人廖
    威達於97.12.16國道公路警察局道路交通事故談話紀錄表供
    述：「我於18時許於141公里（國道ㄧ號）我車758-TQ因不
    能發動，剛好拖吊車BS-738經過，幫我拖吊，沿途行駛外側
    車道，行經肇事地點時我的車子輪胎不知何故掉在187.7公
    里處。」等語，是依證人所述758-TQ大貨車車輪於肇事地點
    脫落，肇事之輪胎確實是由對向之南下車道「飛」至北上車
    道致撞擊ET-7672號自小客車之左側擋風玻璃。又輪胎於高
    速行進間脫落，因物理之慣性作用勢必於車道上彈跳、滾動
    ，而越飛至北上之內側車道，適ET-7672號自小客車行駛於
    該車道，而遭撞擊，而肇事輪胎極可能因撞擊ET-7672號自
    小客車之前左側擋風玻璃後，因反作用力之關係再度彈飛回
    原南下車道，是被告空以該輪胎被發現時在南下車道為由矢
    口否認犯行，尚難採信。
(三)、復有道路交通事故現場圖、道路交通事故調查報告表(一)、(二)
    -1 、(二)-2、國道公路警察局道路交通事故談話記錄、國道
    公路警察局道路交通事故調查筆錄、現場照片20張、澄清綜
    合中港分院診斷證明書在卷可佐。
(四)、按行車前應注意之事項，依下列規定：一、方向盤、煞車、
    輪胎、燈光、雨刮、喇叭、照後鏡及依規定應裝設之行車紀
    錄器、載重計與轉彎、倒車警報裝置等須詳細檢查確實有效
    ；汽車行駛高速公路及快速公路前，應妥為檢查車輛，在行
    駛途中不得有下列情形：二、車輪、輪胎膠皮或車輛機件脫
    落，道路交通安全規則第89條第1項第1款、高速公路及快速
    公路交通管制規則第14條第2款分別訂有明文。而據被告於
    警詢、偵訊時所陳：被告拖吊車牌號碼758-TQ號之故障車前
    ，僅拆卸後輪傳動軸心，使之處於空檔狀態等語，業經被告
    供述不諱。是其疏未詢問被拖吊車輛之駕駛有關車輛狀況，
    並確實檢查該被拖吊車輛輪胎是否正常、穩固，足堪行駛於
    高速公路等情，業堪認定。是被告未及注意上開情事，即貿
    然拖吊而行駛於高速公路，致途中被拖吊之故障車輛右後方
    輪胎，竟脫落而砸中告訴人鐘東山所駕駛之車輛，復使告訴
    人張正松駕駛車輛閃避不及而撞擊鐘東山之車輛，致告訴人
    呂秀英、鐘雪恩、張正松等成傷，故其駕駛行為自有過失，
    且其過失與告訴人所受之傷害間，亦有相當因果關係。
(五)、本件經送臺灣省臺中縣區車輛行車事故鑑定委員鑑定後，鑑
    定意見略以：邱盛賢拖吊廖威達之大貨車時，未妥為檢查被
    拖吊車輛之車輪是否鬆動，及被拖吊車輛於行駛中是否確實
    穩固安全，致被拖吊車輛行駛途中，因右後輪等處整個脫落
    在高速公路上滾動，而生此件車禍，故而認為邱盛賢駕駛拖
    吊車為肇事原因等語，亦採相同見解。而上開鑑定意見，並
    經臺灣省車輛行車事故覆議鑑定委員會維持，有99年1月6日
    中縣鑑字第0985 503529號函所附臺灣省臺中縣區車輛行車
    事故鑑定委員鑑定意見書、99年3月22日覆議字第099620101
    3號臺灣省車輛行車事故覆議鑑定委員會函附卷可參。
(六)、從而被告該過失行為與告訴人等之傷害結果間具有相當因果
    關係，被告之所辯顯係卸責之詞，不足採信，其過失犯行洵
    堪認定。至被告於偵查時委請辯護人辯稱，被拖吊大貨車保
    養有所疏失致輪胎脫落等情，縱然所述屬實，僅係就本件車
    禍之發生與有過失，仍無解於被告應負之過失責任，併予敘
    明。
二、被告邱盛賢以駕駛拖吊車為業，為從事駕駛業務之人，是核
    被告所為，係犯刑法第284條第2項之業務過失傷害罪。爰審
    酌被告係從事駕駛業務之人，因駕駛拖吊車輛未盡注意所拖
    吊車狀況造成告訴人受有前揭傷害，迄今仍未與告訴人達成
    和解，被告犯罪後否認犯行暨犯後態度等一切情狀，量處如
    主文所示之刑，併諭知易科罰金之折算標準。
據上論斷，應依刑事訴訟法第284條之1、299條第1項前段，刑法
第284條第2項前段、第41條第1項前段，刑法施行法第1條之1，
判決如主文。
本案經檢察官張容姍到庭執行職務。
中    華    民    國    99    年    9    月     30    日
                 刑事第六庭    法  官  郭德進
上為正本係照原本作成。
如不服本判決應於收受判決後10日內向本院提出上訴書狀，並應
敘述具體理由；其未敘述上訴理由者，應於上訴期間屆滿後20日
內向本院補提理由書（均須按他造當事人之人數附繕本）「切勿
逕送上級法院」。
                               書記官  陳惠玲
中    華    民    國    99    年    9    月     30    日
附錄論罪科刑法條：
刑法第284條第2項
從事業務之人，因業務上之過失傷害人者，處1年以下有期徒刑
、拘役或1千元以下罰金；致重傷者，處3年以下有期徒刑、拘役
或2千元以下罰金。
附件二：
            和  解  筆  錄
    原        告  鐘雪恩 住台北市○○區○○路4段223巷15
                         弄6號2樓
    兼訴訟代理人  鐘東山 住同上
    原        告  呂秀英 住同上
                  張正松 住台中市○○區○○路443號8樓
    被        告  邱盛賢 住苗栗縣公館鄉大坑村大坑134號
上列當事人間99年度交上易字第1444號（99年度交附民字第218
號）因業務過失傷害附帶民事訴訟案件於中華民國99年11月26日
上午10時20分，在本院刑事第14法庭和解成立，茲記其大要如下
：出席職員如下：
    審判長法  官  洪耀宗
          法  官  林清鈞
          法  官  劉登俊
          書記官  張惠彥
          通  譯  黃綾玲
到庭和解關係人：
原    告         呂秀英、張正松
原告兼訴訟代理人 鐘東山
被    告         邱盛賢
餘詳如報到單所載
和解成立內容：
一、被告願給付原告鐘東山、呂秀英、鐘雪恩合計新台幣（下同
    ）拾萬元；給付原告張正松拾萬元，並均於民國100年1月10
    日給付完畢。
二、原告鐘東山、呂秀英、鐘雪恩、張正松其餘請求均拋棄。
上列筆錄經當庭交閱認無訛後簽名
                  原           告   呂秀英
                  原           告   張正松
                  原告兼訴訟代理人  鐘東山代理鐘雪恩
                  被           告   邱盛賢
中    華    民    國    99    年   11    月   26    日
                  臺灣高等法院臺中分院刑四庭
                      書記官   張惠彥
                  審判長法官   洪耀宗

司法院資訊處製作；財團法人民間司法改革基金會備份。
